【裁判字號】    92,台上,1871
【裁判日期】    920904
【裁判案由】    損害賠償
【裁判全文】
最高法院民事判決                              九十二年度台上字第一八七一號
    上  訴  人  甲○○
    訴訟代理人  李明諭律師
                陳逸華律師
    被 上訴 人  華泰商業銀行股份有限公司
    法定代理人  林敏雄
    訴訟代理人  黃元龍律師
右當事人間請求損害賠償事件，上訴人對於中華民國九十年十一月二十七日台灣高等
法院第二審判決︵九十年度重上字第一二一號︶，提起上訴，本院判決如左：
    主  文
原判決關於駁回上訴人其餘上訴及追加之訴，暨該訴訟費用部分廢棄，發回台灣高等
法院。
    理  由
本件上訴人主張：伊於民國八十六年十月一日向被上訴人申請開戶時，負責辦理該業
務之被上訴人行員即第一審共同被告陳華銓趁機盜蓋伊之印鑑於數紙活期儲蓄存款支
款條︵下稱支款條︶上。嗣陳華銓於八十七年五月二日及五月十八日，藉為伊補辦貸
放手續之機會，於擔保放款借據︵下稱借據︶上盜蓋伊之印章，並偽造伊之署押，依
序向被上訴人借得新台幣︵下同︶五百萬元及三百萬元︵下稱系爭借款︶，並利用先
前盜蓋伊印鑑之支款條連同持有伊之存摺，將該八百萬元自伊帳戶悉數提領，致伊受
有每月須支付被上訴人利息五萬七千元之損害，至八十八年七月止，共支付二十八萬
五千元等情，爰依民法第一百八十四條、第一百八十八條、第一百七十九條規定，求
為命被上訴人與陳華銓連帶給付伊二十八萬五千元，及自八十八年八月起至判決確定
日止按月給付五萬七千元之判決。嗣於原審審理中，以伊並未向被上訴人借上開八百
萬元，追加請求確認兩造間無借貸關係存在，及以伊就該八百萬元借款自八十八年六
月二十一日起至九十年五月二十一日止，已支付利息一百三十六萬一千三百七十元，
依民法第一百八十四條、第一百八十八條規定，先位聲明，求為(一)命被上訴人與陳華
銓就給付伊一百三十六萬一千三百七十元部分負連帶責任，(二)確認被上訴人對伊就系
爭八百萬元之借貸關係不存在之判決。並以縱認伊就繳付之利息，不得依侵權行為法
律關係請求，惟兩造間既無借貸關係，伊得依民法第一百七十九規定，請求被上訴人
返還，備位聲明，求為(一)命被上訴人給付伊一百三十六萬一千三百七十元，(二)確認被
上訴人對伊就系爭八百萬元之借貸關係不存在之判決︵未繫屬本院者，不予贅敘︶。
被上訴人則以：陳華銓僅係服務台人員，上訴人因與之有私人情誼，於陳華銓前往上
訴人處時，親自將印章交陳華銓蓋在系爭八百萬元之二紙借據上，而該印章與上訴人
留存於伊處之印鑑相同，依授信約定書第二條約定，該借據應屬有效，兩造間已成立
借貸關係。又陳華銓並未經辦貸放業務，其冒貸行為，與執行職務無關，伊不負僱用
人連帶賠償責任，亦無不當得利可言等語，資為抗辯。
原審以：上訴人於八十六年十二月初向被上訴人借款一千二百萬元，於同年月底返還
時，交付存摺及蓋妥印鑑章之支款條委由陳華銓處理，陳華銓嗣於八十七年五月先後
將已蓋妥上訴人印文 (與上訴人所立授信約定書上印鑑相符）之借據，向被上訴人借
款五百萬元及三百萬元，被上訴人亦將借款存入上訴人之帳戶，雖難認上訴人有授權
陳華銓借款，但上訴人上開行為足使被上訴人信其係委由陳華銓代為辦理借貸事宜，
自應負表見代理之授權人責任。又系爭借貸為陳華銓所冒貸，固係侵害上訴人之權利
，惟陳華銓係在被上訴人處擔任開戶、還款職務，並非執行貸放款業務，其持有上訴
人之存摺及已蓋妥印鑑章之支款條，係其與上訴人為朋友之私人關係，而非存戶與銀
行職員間之關係，被上訴人毋庸就陳華銓之非職務上行為負僱用人之責。兩造間既有
借貸關係存在，則被上訴人按月於上訴人存款帳戶內扣取利息，自非不當利得。綜上
所述，上訴人先位聲明依侵權行為法律關係，備位聲明依不當得利法律關係，請求被
上訴人給付一百三十六萬一千三百七十元，及確認兩造間就系爭八百萬元之借貸關係
不存在，洵非正當，不應准許。因而維持第一審所為被上訴人勝訴之判決，並駁回上
訴人其餘上訴及追加之訴。
按由自己之行為表示以代理權授與他人者，對於第三人應負授權人之責任，必須本人
有表見之事實，足始第三人信該他人有代理權之情形存在，始足當之。原審未說明上
訴人有如何由自己之行為表示以代理權授與陳華銓向被上訴人借款或知陳華銓表示為
其代理人而不為反對之表示，徒憑上訴人曾交付存摺及蓋妥印鑑章之支款條與陳華銓
之事實，即認就系爭借款行為上訴人應對被上訴人負授權人之責任，進而為不利於上
訴人之判決，不無可議。上訴論旨，指摘原判決此部分為不當，求予廢棄，非無理由
。
據上論結，本件上訴為有理由，依民事訴訟法第四百七十七條第一項、第四百七十八
條第一項，判決如主文。
中      華      民      國    九十二    年      九      月      四      日
                              最高法院民事第三庭
                                  審判長法官  林  奇  福
                                        法官  陳  國  禎
                                        法官  李  彥  文
                                        法官  陳  重  瑜
                                        法官  黃  秀  得
      右正本證明與原本無異
                                              書  記  官
中      華      民      國    九十二    年      九      月     十八     日
                                                                        Ｒ


司法院資訊處製作；財團法人民間司法改革基金會備份。
